【裁判字號】    97,易,479
【裁判日期】    971231
【裁判案由】    妨害兵役
【裁判全文】
臺灣桃園地方法院刑事判決               97年度易字第479號
公  訴  人  臺灣桃園地方法院檢察署檢察官
被      告  甲○○
上列被告因妨害兵役案件，經檢察官聲請簡易判決處刑（九十六
年度偵字第二二五五七號），經本院認不宜以簡易判決處刑，改
依通常程序審理，本院判決如下：
    主  文
本件免訴。
    理  由
一、公訴意旨略以：被告甲○○係後備軍人，原設籍於桃園縣中
    壢市○○里○○路○段九○巷一號六樓之五，依法應接受教
    育召集，竟意圖避免召集處理，將住居所遷移，無故不申報
    其現住居所，致使桃園縣後備司令部所發，指定其應於民國
    九十六年七月二十日，前往新竹縣關西鎮老庚寮二二號之關
    西營區之教育召集令無法送達而未能接受召集，因認被告上
    開行為涉有違反妨害兵役治罪條例第十條第一項第三款、第
    三項之罪嫌，並依同條例第六條第一項論科等語。
二、按案件曾經判決確定者，應諭知免訴之判決，並得不經言詞
    辯論為之，刑事訴訟法第三百零二條第一款、第三百零七條
    分別定有明文。又訴訟法上所謂一事不再理之原則，關於實
    質上一罪或裁判上一罪，均有其適用（最高法院六十年臺非
    字第七七號判例意旨可資參照）。又按後備軍人遷移住居所
    ，消極的不依規定申報，雖致兩次召集令均無法送達，但因
    其遷移住居所之行為僅有一次，故解釋上仍為實質上之一罪
    。縱前案檢察官僅就前次點閱召集令部分起訴，受訴法院亦
    僅就該部分為判決，惟其起訴及判決之效力應及於其後再次
    點閱召集令部分，故公訴人不得再就第二次點閱召集令部分
    重複起訴，法院亦不得再為實體判決，而應諭知免訴之判決
    ，方為適法（最高法院八十年度台非字第一八○號判決意旨
    參照）。
三、訊據被告甲○○固不否認其有遷出「桃園縣中壢市○○路○
    段九○巷一號六樓之五」之原戶籍地，然其辯稱：該戶籍地
    原是伊姊姊買的房子，姊姊賣該屋前半年，伊就已經搬離該
    處，伊是一直到因酒駕遭移送時，警員才告知伊有妨害兵役
    案件，伊從搬離該址後就沒有再返回該處居住等語，經查：
  (一)本件被告係後備軍人，原住桃園縣中壢市○○里○○路○段
    九○巷一號六樓之五，竟曾意圖避免召集處理，將住所遷移
    ，無故不申報其現居所，致使桃園縣後備司令部所發，指定
    其應於九十五年七月十八日，前往新竹縣關西鎮老庚寮二二
    號之關西營區之教育召集令無法送達而未能接受召集之事實
    ，業經本院於九十六年一月二十九日以九十六年度壢簡字第
    一五三號（以下簡稱前案）判處有期徒刑三月，緩刑三年確
    定，此有上開刑事判決一紙附卷，並經本院調閱上開卷宗核
    閱屬實，先予敘明。
  (二)再觀諸被告前案妨害兵役案件，臺灣桃園地方法院檢察署檢
    察官偵查中曾依法函請桃園縣政府警察局中壢分局前往「桃
    園縣中壢市○○里○○路○段九○巷一號六樓之五」戶籍地
    執行拘提，經該分局警員多次前往執行，因被告無實際居住
    該址而未能緝獲後，即以九十五年度偵字第二○三七九號向
    本院聲請簡易判決處刑，並由本院以前案判決判處有期徒刑
    ，緩刑三年，本院亦對被告戶籍地即「桃園縣中壢市○○里
    ○○路○段九○巷一號六樓之五」送達判決，然因該送達處
    所查無此人，而無法對之送達，始由本院將該案判決改依法
    公示送達，迄至九十六年四月十六日前案判決因而確定，本
    院再於同年月二十四日函請臺灣桃園地方法院檢察署執行，
    因被告前案併予諭知緩刑二年，是該署檢察官並未再通知被
    告前往臺灣桃園地方法院檢察署執行等節，有拘票暨拘提無
    著報告書、送達回證及公示送達證書等件分別附於前開卷宗
    可稽，亦經本院調取該署九十六年度執他字第一五四五號卷
    查閱無誤；再參酌被告於九十七年七月二十七日因飲用酒類
    不能安全駕駛交通工具，遭警攔檢盤查而查獲，並由本院以
    九十六年度壢交簡字第三○二二號判決判處罰金新臺幣五萬
    九千元在案一情，有上開本院判決及臺灣高等法院被告前案
    紀錄表各一份存卷足佐，綜參上開事證，顯見前案判決因被
    告居所不明，而經本院以公示送達前案判決，且前案經本院
    併予諭知緩刑確定在案，而臺灣桃園地方法院檢察署檢察官
    未再通知、拘提或通緝被告到案執行，則本案自檢察官偵查
    、嗣後由本院審理判決，迄至檢察官執行緩刑期間，已難認
    定被告確實知悉自己有違反妨害兵役治罪條例案件遭檢察官
    偵辦或由本院審理、判決之情事，且被告迄至本件教育召集
    通知令所指定之召集時間（即九十六年七月二十日）後之九
    十六年七月二十七日，因另犯公共危險案件為警查獲，而始
    有接觸自己前科紀錄之可能，益見被告前開所辯其迄至另案
    公共危險案件遭警查獲，始知悉其有前案前科紀錄存在一語
    ，堪以採信。從而，被告既於本案教育召集令送達後始因另
    案遭警查獲始知悉其前案前科紀錄，應可認定其並無另起意
    圖避免教育召集之主觀意圖存在。
  (三)又本院函請桃園縣政府警察局中壢分局派員前往桃園縣中壢
    市○○里○○路○段九○巷一號六樓之五查訪，經現住戶曾
    修彥表示其不認識被告，亦從未見過被告本人，也未在該處
    居住等情，有該局於九十七年八月二十一日以中警分刑字第
    ○九七七○○五三九三號函文及所附查訪紀錄表各一份存卷
    可參，是被告所辯其自遷出原戶籍地後即無再返回該處一情
    ，應屬實在。則本件被告因遷出上開處所，無故不依規定申
    報，致使桃園縣後備司令部所發指定應於九十五年七月十八
    日前往新竹縣關西鎮老庚寮二二號之關西營區之教育召集令
    無法送達，既經本院以前案判決判處有期徒刑三月，緩刑二
    年確定，而被告自搬遷前開戶籍地後，即未曾再遷回該處居
    住，且迄至本案教育召集令指定教育召集時間之後始知悉自
    己業經違反妨害兵役治罪條例判處徒刑在案，均詳如前述，
    是被告於本案教育召集令指定召集時間之前，既未能知悉其
    已遭前案判決科刑，被告主觀上實無可能另起逃避教育召集
    之意圖，且客觀上其遷移上開居住所之行為僅有一次（即於
    前案判決所認定之九十五年七月十八日之教育召集令無法送
    達前），此與行為人遷離後返回原處居住，嗣後再遷離該居
    住所之二次遷移行為情形，或另主觀上有另起犯意之情狀，
    迥不相牟。因之，公訴人雖以被告另應於九十六年七月二十
    日前往新竹縣關西鎮老庚寮二二號之關西營區之教育召集令
    無法送達而另行起訴，但被告遷移居住處所，無故不依規定
    申報之消極不作為既僅單一，其第二次召集令無法送達，應
    係同一不作為犯罪狀態之繼續，實質上仍為一罪，為同一案
    件，揆諸前揭判決意旨，本件公訴人所指被告犯行，應為上
    開確定判決效力所及，揆諸首揭法條意旨，本院爰不經言詞
    辯論，應諭知免訴之判決。
據上論斷，應依刑事訴訟法第三百零二條第一款、第三百零七條
，判決如主文。
中    華    民    國    97    年    12    月    31    日
                      臺灣桃園地方法院刑事第四庭
                              法  官  陳可薇
以上正本證明與原本無異。
如不服本判決應於收受判決後十日內向本院提出上訴書狀，並應
敘述具體理由。其未敘述上訴理由者，應於上訴期間屆滿後二十
日內向本院補提理由書 (均須按他造當事人之人數附繕本)。
「切勿逕送上級法院」。
                              書記官  賴佩霞
中    華    民    國    98    年    1     月    6     日


司法院資訊處製作；財團法人民間司法改革基金會備份。
